高雄高等行政法院判決
111年度交上字第70號
上  訴  人  陶長智                                      

被 上訴 人  高雄市政府交通局

代  表  人  張淑娟              
上列當事人間交通裁決事件，上訴人不服中華民國111年6月17日
臺灣高雄地方法院110年度交更一字第2號行政訴訟判決，提起上
訴，本院判決如下︰
    主  文
一、上訴駁回。
二、上訴審訴訟費用新臺幣750元由上訴人負擔。
　　理  由
一、爭訟概要:
    上訴人於民國109年2月10日17時17分許騎乘其所有之377-PP
    N號普通重型機車（下稱系爭機車）在高雄市鹽埕區北斗街
    （下稱北斗街），因「駕車行經有燈光號誌管制之交岔路口
    闖紅燈」之交通違規，經高雄市政府警察局交通警察大隊鹽
    埕分隊警員當場拍照採證後逕行舉發，並填掣109年2月25日
    高市警交相字第BMD020050號舉發違反道路交通管理事件通
    知單（下稱舉發通知單），該舉發通知單於109年3月9日送
    達上訴人。上訴人不服舉發，提出陳述並申請裁決，被上訴
    人依據道路交通管理處罰條例（下稱道交條例）第53條第1
    項、第63條第1項第3款暨違反道路交通管理事件統一裁罰基
    準及處理細則第45條規定，於109年4月13日開立高市交裁字
    第32-BMD020050號違反道路交通管理事件裁決書（下稱原處
    分），裁處上訴人罰鍰新臺幣（下同）1,800元，並記違規
    點數3點。上訴人不服，提起行政訴訟，經臺灣高雄地方法
    院（下稱原審法院）以109年度交字第164號行政訴訟判決撤
    銷原處分。被上訴人不服，提起上訴，復經本院109年度交
    上字第61號判決廢棄前揭判決，發回原審法院重新審理。原
    審法院嗣以110年度交更一字第2號行政訴訟判決(下稱原判
    決)駁回上訴人之訴，上訴人仍不服，遂提起本件上訴。
二、上訴人起訴之主張及聲明、被上訴人於原審之答辯及聲明、
    原判決理由，均引用原判決書所載。
三、上訴意旨略以：
(一)原處分就違規地點僅記載：「北斗街」，並未寫明與何路口
    交岔，經上訴人依規定陳述及提起訴訟，被上訴人嗣以109
    年9月26日高市交裁決字第10946220300號函說明二載明「系
    爭違規地點應為輕軌旁/北斗街路口」，而被上訴人111年2
    月23日高市交裁決字第11132914000號函亦載明「北斗街/輕
    軌軌道」為違規地點，故本件應依道交條例第53條之1條第1
    項「行經有燈光號誌管制之大眾捷運系統車輛共用通行交岔
    路口闖紅燈者」之規定核處。被上訴人舉發違規事實與舉發
    違反法條引用不當，原處分自始有誤；原判決不察，逕認定
    本件違規情節係違反道交條例第53條第1項規定，自有法規
    適用不當之情事。此有高雄市政府捷運工程局網站常見問答
    及交通安全入口網110年12月19日交通新聞各1份供參。
(二)原判決固謂：「系爭路口乃屬交岔路口，雖當時輕軌尚在施
    工中之測試階段……」，然參道路交通標誌標線號誌設置規則
    （下稱設置規則）第30條規定：「岔路標誌……注意橫向來車
    相交。設於交岔路口將近之處……」，可知「交岔路口」係指
    有橫向來車之處。而依舉發通知單之記載：1.北斗街兩側臨
    輕軌處圍起柵攔，禁止車輛進出。2.無行人穿越道，畫有黃
    色網狀線，禁止臨時停車（該規則第173條）。對照被上訴
    人111年6月2日高市交裁決字第11139888300號函所附111年5
    月24日現場照片，系爭路口於該舉發日（109年2月10日）之
    後才劃設行人穿越道供通行。則系爭路口於舉發日既無橫向
    輕軌來車相交，又尚未設置可供人車通行之標誌，自不宜認
    屬設置條例之交岔路口，原判決有理由矛盾之情事。
四、本院經核原判決並無違誤，茲再就上訴意旨論述如次：
(一)應適用之法令：　　
 1、道交條例第53條第1項：「汽車駕駛人，行經有燈光號誌管
    制之交岔路口闖紅燈者，處新臺幣18,00元以上5,400元以下
    罰鍰。」
 2、道交條例第53條之1第1項：「汽車駕駛人，行經有燈光號誌
    管制之大眾捷運系統車輛共用通行交岔路口闖紅燈者，處新
    臺幣3,600元以上10,800元以下罰鍰。」
(二)按道交條例第53條及第53條之1規定，將闖紅燈者分為一般
    交岔路口及大眾捷運系統車輛共用通行交岔路口，參照第53
    條之1立法理由略以：「考量於有大眾捷運系統車輛行經且
    設有燈光號誌管制之交岔路口，如汽車駕駛人違規闖紅燈或
    紅燈右轉，將影響大眾捷運系統車輛運行安全甚鉅，爰增訂
    較第53條更重之處罰規定，俾防制汽車駕駛人違規行為之發
    生。」可知立法者係衡酌闖越上開兩類交岔路口對交通安全
    所生危害之高低，因而對於汽車駕駛人行經有大眾捷運系統
    車輛通過之岔路課予較高之注意義務，並對違規闖越大眾捷
    運系統車輛共用通行交岔路口加重處罰。因此在大眾捷運系
    統尚未正常營運前，自不應逕對違規闖越該交岔路口之汽車
    駕駛人處以該條之處罰。而所謂交岔路口，依其文義即可得
    知係指二條或二條以上道路交會之路口，至於交會之道路是
    否必有車流及該岔路是否需設置岔路標誌，分屬二事。
(三)經查，本件上訴人係於上開時間騎乘系爭機車行經北斗街與
    北瑞街7巷路口，有面對圓形紅燈時仍逕自越過停止線進而
    穿越路口之違規行為，而上開路口之輕軌於違規日（109年2
    月10日）當時仍在施工中之測試階段，尚未正式運營，路口
    近端路面劃設有停止線，兩側則設有施工圍籬，遠端則設置
    懸臂式及類柱立式燈箱各1，距離及高度均符合設置規則第2
    01條、第220條及第221條之相關規範等情，乃原審斟酌全辯
    論意旨及調查證據結果所確認之事實，依卷附採證光碟截圖
    所示（原審法院交字卷第59頁、交更一字卷第27頁），該兩
    側施工圍籬僅係簡易伸縮式，目的在避免民眾闖入，但不排
    除可供輕軌施工、測試之用，足見上開違規地點仍為二條道
    路交會之處而屬交岔路口，且該交岔路口於違規日當時尚未
    供大眾捷運系統車輛運行，即與道交條例第53條之1要件不
    符。原判決據此認定上訴人有駕車行經有燈光號誌管制之一
    般交岔路口闖紅燈之違規行為，核與論理法則、經驗法則無
    違，並無不妥；而原判決依其所認定之事實，適用上開道交
    條例第53條第1項之規定，審認被上訴人以原處分對上訴人
    罰鍰1,800元、記違規點數3點，於法無違，核其認事用法，
    並無判決違背法令。上訴人雖以其違規地點為大眾捷運系統
    車輛共用通行交岔路口，或爭執違規地點非屬交岔路口等由
    ，指摘原判決有適用法規不當或理由矛盾之違誤，惟究其所
    訴情節，無非係就原判決取捨證據、認定事實之職權行使事
    項，指摘其為不當，並就原判決所為論斷，以其主觀歧異之
    見解對於業經原判決詳予論述不採之事項再予爭執，均無可
    採。
五、綜上所述，原判決認事用法並無違誤，且已論明其事實認定
    之依據及得心證之理由，並無判決適用法規不當或理由矛盾
    之情事。上訴論旨執前詞指摘原判決違背法令，求予廢棄，
    為無理由，應予駁回。
六、上訴審訴訟費用750元應由上訴人負擔。
七、結論：上訴為無理由。
中　　華　　民　　國　　111 　年　　10　　月　　5 　　日
             高雄高等行政法院第三庭
                         審判長法官  林　彥　君
                               法官  黃　堯　讚
                               法官  黃　奕　超
以上正本係照原本作成。
不得上訴。
中　　華　　民　　國　　111 　年　　10　　月　　5 　　日
                             書記官　楊　曜　嘉